【裁判字號】    92,易,878
【裁判日期】    920606
【裁判案由】    贓物
【裁判全文】
臺灣臺中地方法院刑事判決                          九十二年度易字第八七八號
    公  訴  人  臺灣臺中地方法院檢察署檢察官
    被      告  戊○○
                庚○○
右被告等因贓物案件，經檢察官提起公訴（九十年度偵字第一九七三三號），本院判
決如左：
    主  文
戊○○連續故買贓物，累犯，處有期徒刑肆月，如易科罰金，以參佰元折算壹日。
庚○○無罪。
    事  實
一、戊○○前曾於民國八十五年間，因違反麻醉藥品管理條例案件，經本院以八十五
    年度易字第二六七一號判處有期徒刑七月確定，於八十七年二月二十二日執行完
    畢，猶不知悔改；其明知ＧＩＡＮＴ等廠牌之腳踏車五十一台（檢察官誤載為五
    十台）係來路不明之贓物（分別係乙○○等五十一人，於九十年四月十日起至同
    年十月二日止，在臺中縣、市各地遭不詳姓名年籍之人所竊取），竟仍基於故買
    贓物之概括犯意，自九十年八月間某日起，於一星期中分二、三次連續向不詳姓
    名年籍之人以每台新臺幣（下同）八百元至一千五百元不等之價格，分數次購得
    ，並欲載往雲林縣等地販售以圖利。因數量眾多，戊○○乃以三千元代價僱請不
    知情之庚○○（詳如下述）駕駛車牌號碼九Ｌ—一四六八號自用小貨車，並自己
    駕駛車牌號碼ＷＳ—五一四五號自用小貨車分別載運。嗣於九十年十月二日晚上
    七時五十分許，在臺中市○○路一九七巷巷口，為警當場查獲，並自上揭二部貨
    車上扣得失竊之腳踏車五十一台（檢察官誤載為五十台，業已發還被害人）。
二、案經臺中市警察局第二分局報請臺灣臺中地方法院檢察署檢察官偵查起訴。
    理  由
壹、戊○○部分
一、訊據被告戊○○固供承有載運失竊腳踏車為警查獲之事實，然矢口否認有何故買
    贓物之犯行，辯稱：系爭腳踏車是向綽號「阿財」之辛○○及綽號「洪仔」之丁○○所購得，向辛○○購買約二十台、向丁○○購買約三十餘台，均有收據為證
    ，伊不知為何會是贓車；且系爭腳踏車並無車牌號碼，被害人如何正確指認，是
    否確屬贓物，亦有疑義云云。經查：
(1)、上揭為警查獲之腳踏車分別係被害人乙○○等五十一人先後自九十年四月十日起
    至同年十月二日止，在臺中縣、市各地所失竊等情，業據被害人乙○○等五十一
    人於警訊中指訴綦詳，並有贓物認領保管收據五十一張、被害人指認照片三十三
    張、現場圖各一紙、現場查獲照片六張附卷可稽。雖被告戊○○辯稱：系爭腳踏
    車並無車牌號碼，被害人如何正確指認，是否確屬贓物，亦有疑義云云，然查證
    人即當初承辦之員警吳正偉業已於偵訊時明白證稱被害人是透過失竊腳踏車之特
    徵加以認領，且明白告知冒領之法律責任，則被害人據此而加以認領，並未違背
    常情；況且被害人亦均於認領時指出其失竊之腳踏車特徵方才據以認領，其中己○○於警訊中更明白陳稱：我所失竊的腳踏車是ＪＥＥＰ廠，二十一段變速，原
    本是暗紅色，我自行將它換成藍色，特徵是我在中段避震器有打上二○○一、○
    八、二六的日期等語（參見偵查卷宗第三七頁），足見系爭腳踏車確係贓物無誤
    。
(2)、被告戊○○於警訊時稱部分腳踏車係分批向丁○○購得，分於九十年九月二十二
    日購買二十三台、九月二十四日購買八台、九月二十八日購買十七台及七台，然
    其所提出之購買收據上面所載日期卻為九十年十月二十九日、十一月五日，日期
    及數量二者均不相符；再被告戊○○係於九十年十月二日為警查獲，焉有可能查
    獲在先而購買在後，就時間之邏輯觀點言，亦顯有重大矛盾。另被告戊○○稱系
    爭腳踏車係其直接到丁○○所經營之店面購得，然證人丁○○偵查中到庭具結證
    稱：伊曾賣予戊○○三次，每次大約二十五、六輛，總共七十機輛，均係其自行
    運到嘉義縣交貨予被告戊○○等語（參見偵查卷宗第一九九頁）；又於本院調查
    時到庭具結證稱：我們曾經送三次腳踏車去嘉義，我賣給他的三趟就是這三趟，
    我沒有賣給他第四趟，我們的腳踏車都是全新的，沒有中古的，也沒有二手的；
    照我經驗，照片上的這些腳踏車，有幾台不像是全新的，是有人使用過的等語（
    見本院九十二年四月十四日訊問筆錄），則被告所述與證人丁○○之證述顯然不
    符，是被告戊○○辯稱該批腳踏車係向丁○○所買一詞，顯有可疑。
(3)、另被告戊○○於警訊時稱部分腳踏車係向本名辛○○、綽號「阿財」之男子所購
    買，然證人辛○○於警訊中證稱：被告戊○○雖曾向伊購買腳踏車二次，然伊所
    出售之腳踏車均為經包裝之新車，在警方所查獲之車輛中並未發現任何伊所出售
    予被告戊○○之腳踏車等語。是被告供稱系爭部分腳踏車係向辛○○所購得，亦
    顯有可疑。
(4)、查被告於本院審理時，明白供稱系爭被查獲之腳踏車均係向辛○○、丁○○所購
    得，收據即偵查卷附之收據等語，然其所辯顯與證人丁○○、辛○○之證述顯然
    不符，業據前述，參以被告戊○○與證人丁○○、辛○○素無怨隙，證人丁○○
    、辛○○當無故陷誣攀之理，其二人所言應堪信為真。又系爭腳踏車之價值，經
    被害人指認後，有多部均在三千多元以上（如被害人壬○○指稱價值為五千二百
    元、甲○○指稱價值為三千二百元、丙○○指稱價值為三千五百元等），被告竟
    以八百元至一千五百元之低價購得，由此足見，被告上揭所辯應係臨訟卸責之詞
    ，無足採信。從而本件事證明確，被告戊○○犯行堪以認定。
二、核被告戊○○所為，係犯刑法第三百四十九條第二項之故買贓物罪。其於本院自
    承系爭腳踏車係於一星期內分二、三次先後購得，則其多次故買贓物之行為，時
    間緊接，犯罪構成要件相同，顯係基於概括犯意而反覆為之，為連續犯，應依刑
    法第五十六條之規定論以一罪，並加重其刑。又被告戊○○前曾於八十五年間，
    因違反麻醉藥品管理條例案件，經本院以八十五年度易字第二六七一號判處有期
    徒刑七月確定，於八十七年二月二十二日執行完畢，此有臺灣臺中地方法院檢察
    署刑案資料查註紀錄表及臺灣高等法院被告全國前案紀錄表各一份在卷足憑，其
    於五年以內再犯本件有期徒刑以上之罪，為累犯，應依刑法第四十七條之規定，
    遞加重其刑。爰審酌被告戊○○犯罪之動機、目的僅為貪圖小利、故買贓物之價
    值、故買贓物行為使被害人追贓困難，所生危害匪淺及其手段尚屬平和，犯後猶
    飾詞圖卸刑責，態度非屬良好等一切情狀，量處如主文所示之刑，並諭知易科罰
    金之折算標準，以示懲儆。
貳、庚○○部分
一、公訴意旨略以：被告庚○○與戊○○均明知ＧＩＡＮＴ等廠牌之腳踏車五十一台
    （檢察官誤載為五十台）係來路不明之贓物（分別係乙○○等五十一人，於九十
    年四月十日起至同年十月二日止，在臺中縣、市各地遭不詳姓名年籍之人所竊取
    ），竟仍共同基於故買贓物之概括犯意，共同自九十年八月間起，連續向不詳姓
    名年籍之人以新臺幣（下同）八百元至一千五百元不等之價格，分數次購得，再
    由戊○○駕駛車牌號碼ＷＳ—五一四五號自用小貨車，庚○○駕駛車牌號碼九Ｌ
    —一四六八號自用小貨車分別載運，欲載往雲林縣等地販售以圖利。嗣於九十年
    十月二日晚上七時五十分許，在臺中市○○路一九七巷巷口，為警當場查獲，並
    自上揭二部貨車上共扣得腳踏車五十一台。因認被告庚○○連續涉犯刑法第三百
    四十九條第二項之故買贓物罪嫌等語。
二、按犯罪事實應依證據認定之，無證據不得推定其犯罪事實。又不能證明被告犯罪
    者，應諭知無罪之判決，刑事訴訟法第一百五十四條、第三百零一條第一條分別
    定有明文。而認定不利於被告之事實，須依積極證據，苟積極證據不足為不利於
    被告事實之認定時，即應為有利於被告之認定，更不必有何有利之證據，最高法
    院著有判例可循（最高法院三十年上字第八一六號判例參照）。
三、本件公訴人認被告庚○○連續涉犯刑法第三百四十九條第二項之故買贓物罪嫌，
    無非以證人丁○○於偵查中證稱戊○○與庚○○曾一同前往購買腳踏車，足見被
    告戊○○與庚○○應係長期合作關係為其主要論據。訊據被告庚○○固坦承有於
    上揭時、地受僱於戊○○，前往載運系爭腳踏車為警查獲之事實，惟堅決否認有
    何故買贓物之犯行，辯稱：伊僅此一次臨時以三千元之代價受僱於戊○○幫忙載
    運，不知腳踏車之來源，實不知是贓物等語。經查：被告上揭辯稱與共同被告戊○○所言相符，雖檢察官以證人戊○○於偵訊中曾證稱：（是否這三人（即戊○○、庚○○、陳月幸）向你購買腳踏車？）是，戊○○、庚○○二人向我買的，
    陳月幸我沒看過等語（參見偵查卷宗第一九九頁），為被告庚○○涉案之主要證
    據；然證人丁○○於本院調查時到庭具結證稱：（在庭兩位被告（即戊○○、庚○○）你有無看過？）我有看過，戊○○常常跟我購買腳踏車，庚○○沒有跟我
    買過。我們曾經送三次腳踏車去嘉義。到達嘉義時，曾經看過庚○○。庚○○人
    在那邊，我不知道當天他在那裡做什麼，是否是一起賣腳踏車的，我不清楚，也
    不清楚他是否是職員。（為何在偵查庭時，說是庚○○、戊○○跟你買腳踏車？
    ）當時檢察官問說有沒有看過戊○○、庚○○。我說看過但我並沒有說是庚○○
    跟戊○○一起跟我買的。庚○○我只看過一次，就是在嘉義那次。他沒有跟我買
    過腳踏車等語（見本院九十二年四月十四日訊問筆錄），本院審酌證人丁○○於
    偵訊中之供述較為簡略，於本院針對庚○○是否確實向其買過腳踏車一事之證述
    較為明確；且證人丁○○與戊○○、庚○○均無利害關係，其對戊○○之證述並
    無迴護之處，衡情亦無事後對被告庚○○故做偽證之必要；且共同被告戊○○自
    始自終均供稱庚○○並不知情，足見被告庚○○辯稱不知所載運者為贓物應為可
    採。依上所述，公訴人所舉之證據不足以確切證明被告庚○○確有故買贓物之犯
    行，此外本院復查無其他證據證明被告確有公訴人所指之上揭犯行，揆諸首揭說
    明，既無積極證據足認被告有上揭犯行，不能證明被告犯罪，依法應諭知被告庚○○無罪之判決。
據上論斷，應依刑事訴訟法第二百九十九條第一項前段、第三百零一條第一項，刑法
第五十六條、第三百四十九條第二項、第四十七條、第四十一條第一項前段，罰金罰
鍰提高標準條例第一條前段、第二條，判決如主文。
本案經檢察官陳忠榮到庭執行職務。
中      華      民      國    九十二    年      六      月      六      日
                              臺灣臺中地方法院刑事第六庭
                                審判長法  官  梁  堯  銘
                                      法  官  莊  深  淵
                                      法  官  洪  堯  讚
右正本證明與原本無異。
如不服本判決，應於判決送達後十日內向本院提出上訴狀，上訴於臺灣高等法院臺中
分院( 須附繕本 )。
                                      書記官
中      華      民      國    九十二    年      六      月      六      日
附錄論罪科刑法條
刑法第三百四十九條第二項
搬運、寄藏、故買贓物或為牙保者，處五年以下有期徒刑、拘役或科或併科一千元以
下罰金。


司法院資訊處製作；財團法人民間司法改革基金會備份。
